臺灣臺南地方法院民事判決
110年度簡上字第245號
上  訴  人  黃建中  
被上訴人    郭怡鈴  
訴訟代理人  黃柏憲  
上列當事人間請求侵權行為損害賠償（交通）事件，上訴人對於
民國110年11月10日本院柳營簡易庭110年度營簡字第332號第一
審簡易判決提起上訴，本院於111年2月16日言詞辯論終結，本院
判決如下：
    主      文
上訴駁回。
第二審訴訟費用由上訴人負擔。
    事實及理由
一、上訴人即原告起訴主張：
(一)被上訴人前於民國109年3月10日上午7時45分許，駕駛車牌
    號碼000-0000號自用小客車(下稱系爭自小客車)，沿臺南市
    七股區臺17線由北往南方向行駛，行經臺17線南向161.3公
    里處，上訴人則騎乘其所有車牌號碼000-000號普通重型機
    車(下稱系爭機車)自後方駛至，詎被上訴人竟未注意後方來
    車，倏於車道煞停，上訴人於後見狀亦緊急煞車，兩車雖未
    碰撞，惟上訴人人車倒地滑行，因而受有右手掌挫傷、左拇
    指挫傷、雙膝部挫擦傷、雙手肘挫擦傷、左膝蓋、左大姆指
    、右手肘擦傷、右手挫傷併皮下出血、胸部挫傷等傷害(下
    稱系爭傷害)。被上訴人就本件交通事故之發生顯有過失，
    致上訴人受有前開損害，核與被上訴人之過失間，具因果關
    係，爰依侵權行為法律關係提起本件訴訟，請求被上訴人賠
    償上訴人非財產上之損害等語。【原審駁回上訴人全部之訴
    ，上訴人為此提起上訴】。
(二)並聲明：
 1、原判決廢棄。
 2、被上訴人應給付上訴人新臺幣(下同)300,000元，並自起訴
    狀繕本送達翌日起至清償日止，按年息百分之5計算之利息
    。
二、被上訴人於原審抗辯及本院陳述略以：否認被上訴人就本件
    交通事故有何過失或應負損害賠償責任。事發時被上訴人因
    路旁有犬隻竄出，為閃避而減速煞車，上訴人騎乘機車在後
    ，兩造車輛並未發生碰撞，上訴人卻煞車自行倒地。本件前
    經臺灣臺南地方檢察署(下稱臺南地檢署)檢察官送往臺南市
    車輛行車事故鑑定委員會鑑定及臺南市政府覆議，均認上訴
    人未注意車前狀況，煞車摔倒為肇事原因；被上訴人無肇事
    因素。上訴人前對被上訴人提出過失傷害告訴，業經臺南地
    檢署檢察官於110年1月13日以109年度偵字第15528號為不起
    訴處分，嗣因上訴人不服聲請再議及交付審判，亦經臺灣高
    等檢察署臺南檢察分署(下稱臺南高檢署)檢察長處分及本院
    刑事庭裁定駁回等語置辯。並聲明：請求駁回上訴。
三、得心證之理由：
(一)按因故意或過失，不法侵害他人之權利者，負損害賠償責任
    ，為民法第184條第1項前段所明定。又侵權行為之成立，須
    行為人因故意過失不法侵害他人權利，亦即行為人須具備歸
    責性、違法性，並不法行為與損害間有因果關係，始能成立
    ，且主張侵權行為損害賠償請求權之人，對於侵權行為之成
    立要件應負舉證責任，此有最高法院107年度台上字第1958
    號判決意旨參照。次按汽車在同一車道行駛時，除擬超越前
    車外，後車與前車之間應保持隨時可以煞停之距離，不得任
    意以迫近或其他方式，迫使前車讓道；汽車除遇突發狀況必
    須減速外，不得任意驟然減速、煞車或於車道中暫停。前車
    如須減速暫停，駕駛人應預先顯示燈光或手勢告知後車，後
    車駕駛人應隨時注意前車之行動；汽車行駛時，駕駛人應注
    意車前狀況及兩車並行之間隔，並隨時採取必要之安全措施
    ，不得在道路上蛇行，或以其他危險方式駕車，道路交通安
    全規則第94條第1至3項分別定有明文。
(二)再按車輛駕駛人，因可信賴其他參與交通之對方亦能遵守交
    通規則，且衡諸日常生活經驗及一般合理駕駛人之注意能力
    ，已為必要之注意，並已採取適當之措施，或縱未採取適當
    之措施，仍無法避免交通事故之發生時，該汽車駕駛人對於
    信賴對方亦能遵守交通規則乃竟違規之行為，自無預防之義
    務，難謂該車輛駕駛人即有能注意而不注意之過失，而令負
    過失之責任，亦有最高法院90年度台上字第2400號判決意旨
    參照。是交通安全規則訂立之本旨，乃基於交通路權優先之
    概念，亦即在不認識過失中，對於他人違規行為所導致之危
    險，僅就可注意，且有充足時間可採取適當之措施以避免結
    果之發生時，方負其責任，對於他人突發不可知之違規行為
    並無防止之義務。若事出突然，車輛駕駛人依當時情形，不
    能注意時，縱有結果發生，仍不得令負過失責任。
(三)本件上訴人主張被上訴人有未注意後方來車於車道煞停之過
    失行為已為被上訴人所否認，並以前詞置辯。揆諸前開說明
    及規定，上訴人自應就被上訴人之行為符合侵權行為之要件
    負舉證責任甚明。
(四)經查，觀諸被上訴人於另案警詢時提出之行車紀錄器錄影，
    可見被上訴人駕車行經本件事故發生之路段煞停前，確因犬
    隻突自路旁竄出且逗留於車道，此有行車紀錄器錄影翻拍照
    片8張附卷可稽(見另案警卷第33-36頁)，顯見被上訴人前開
    煞停之行為，係為因應道路突發狀況，並非無端任意驟然減
    速、煞車，而暫停於車道之中。另參以上訴人於另案偵查時
    所述：伊看到被上訴人煞車燈亮時，與被上訴人車輛間距約
    4至5個小客車車身身長等語(見另案警卷第8頁；偵查卷第15
    頁)，益徵被上訴人車輛之煞車燈當時有對後方正常警示，
    故自難認被上訴人有何違反交通規則之情形。
(五)至上訴人抗辯被上訴人煞車時尚應注意後方來車云云，然所
    謂過失之有無，乃行為人是否已盡善良管理人之注意義務，
    即依一般社會上觀念，認為具有相當知識及經驗之人對於一
    定事件所能注意者，客觀的決定其標準。衡以一般人駕駛經
    驗，開車時如遇突發狀況，多以煞車停止為最安全考量，既
    可避免撞及犬隻、亦可免除車輛繼續行進可能導致之危險。
    倘被上訴人繼續向前行駛或倏然變換車道，一有不慎即可能
    直接撞擊並輾壓犬隻，甚或導致車輛失控、打滑擦撞其他用
    路人，再引起交通事故。故揆諸日常生活經驗及一般駕駛人
    之合理決斷，於原車道減速、煞停，顯更加適當，且係屬較
    有效避險之應變措施。況參道路交通安全規則第94條第2項
    後段僅規定駕駛人減速暫停時應預先警示候車，並非責令駕
    駛人需與後車保持安全距離；實則，前、後兩車間保持隨時
    可以煞停之距離，依同條第1項、第2項後段規定，應為「後
    車駕駛人」所負之注意義務，蓋因前、後車兩車間之間隔距
    離，本係由後車駕駛人所掌握，且後車駕駛人依同條第3項
    前段規定，尚負有注意車前狀況，及隨時採取必要之安全措
    施之義務。上訴人主張前車駕駛人縱遇突發狀況，於減速煞
    停前，仍須先確認與後車間之安全距離云云，係已將後車駕
    駛人應負之注意義務，強加於前車駕駛人，現實上幾無期待
    之可能，在風險分配上亦超越社會通常觀念所認之相當，而
    難謂允當，自難憑採。被上訴人既已遵守交通法令之規定，
    並善盡其駕駛人之注意義務，上訴人為與被上訴人行駛同一
    同向車道之後車，自應於被上訴人車輛減速、煞停時，保持
    前、後兩車間之安全距離，及注意車前狀況，避免與前車發
    生碰撞。被上訴人對於上訴人突發不可知之違規行為並無防
    止之義務，自難謂有過失甚明。
(六)又參諸本件車禍經送臺南市車輛行車事故鑑定委員會鑑定結
    果，亦認上訴人駕駛普通重型機車，未注意車前狀況，煞車
    摔倒為肇事原因；被上訴人無肇事因素等語，有臺南市車輛
    事故鑑定委員會鑑定意見書在卷可參，併參臺南市車輛行車
    事故鑑定覆議委員會覆議意見書(見另案偵查卷第24頁背面
    、第28面背面)，亦同此見。
(七)故此，本件車禍事故之發生，乃肇因於上訴人，非被上訴人
    。被上訴人就本件交通事故之發生，並無過失之不法行為，
    核與侵權行為之要件不符。上訴人依侵權行為之法律關係請
    求被上訴人賠償其精神慰撫金，於法無據，不應准許。
四、綜上所述，上訴人依侵權行為之法律關係，請求被上訴人給
    付上訴人300,000元之本息，為無理由，應予駁回。原審為
    上訴人敗訴之判決，並無不合。上訴指摘原判決不當，求予
    廢棄改判，為無理由，應予駁回。
五、本件為判決基礎之事證已臻明確，兩造其餘攻擊防禦方法之
    陳述，與判決結果並無影響，爰不一一論述，併此敘明。
六、據上論結，本件上訴為無理由，判決如主文。
中　　華　　民　　國　　111 　年　　3 　　月　　2 　　日
        民事第一庭    審判長法　官　劉秀君
                            法　官　蔡雅惠
                            法　官　田玉芬
以上正本係照原本作成。
本判決不得上訴。
中　　華　　民　　國　　111 　年　　 3　　月　　 2　　日
                             書記官  林彥汝